【裁判字號】    95,聲判,60
【裁判日期】    951130
【裁判案由】    聲請交付審判
【裁判全文】
臺灣高雄地方法院刑事裁定              95年度聲判字第60號
聲  請  人
即  告訴人  甲○○
代  理  人  盧俊誠律師
被      告  乙○○
上列聲請人因被告誣告案件，不服臺灣高等法院高雄分院檢察署
檢察長中華民國95年6 月20日，95年度上聲議字第768 號駁回聲
請再議之處分（原不起訴處分案號：臺灣高雄地方法院檢察署95
年度偵字第897 號），聲請交付審判，本院裁定如下：
    主  文
聲請駁回。
    理  由
一、按告訴人不服上級法院檢察署檢察長或檢察總長認再議為無
    理由而駁回之處分者，得於接受處分書後10日內委任律師提
    出理由狀，向該管第一審法院聲請交付審判；法院認為交付
    審判之聲請不合法或無理由者，應駁回之，刑事訴訟法第25
    8 條之1 、第258 條之3 第2 項前段，分別定有明文。
二、本件聲請人即告訴人甲○○以被告乙○○涉犯誣告罪嫌，提
    出告訴，案經臺灣高雄地方法院檢察署檢察官偵查後，於民
    國95年4 月18日以95年度偵字第897 號為不起訴處分，聲請
    人不服聲請再議，又經臺灣高等法院高雄分院檢察署檢察長
    認再議為無理由，而於95年6 月20日以95年度上聲議字第76
    8 號處分書駁回其再議。聲請人於同年6 月22日收受前開臺
    灣高等法院高雄分院檢察署處分書後，於同年7 月3 日（末
    日為假日，順延1 日）向本院聲請交付審判，未逾前揭法定
    不變期間，先予敘明。
三、聲請人聲請交付審判意旨略以：
    (一)檢察官僅憑證人余丁旺之切結書即認告訴人有將被告之身
      份證影本及所有權狀交付予余丁旺，並據此認定被告無誣
      告之情，恐屬率斷，蓋檢察官並未傳訊余丁旺出庭查明上
      開切結書是否確為其所書立，抑或係被告與余丁旺串謀圖
      使告訴人受刑事處分而書立。
    (二)告訴人自始即否認有私刻被告之印章，且被告自始至終均
      未能提出其所稱之私刻印章，亦未能提出使用該偽刻印章
      蓋印於何等文件上之證據，顯見被告指稱告訴人偽刻印章
      一事純屬杜撰，是被告此部分誣告事實至為明確。
四、按刑事訴訟法第258 條之1 規定，告訴人得向法院聲請交付
    審判，係對於「檢察官不起訴或緩起訴裁量權」制衡之一種
    外部監督機制，法院僅就檢察官所為不起訴或緩起訴之處分
    是否正確加以審查，以防止檢察機關濫權。依此立法精神，
    同法第258 條之3 條第3 項規定法院審查聲請交付審判案件
    時「得為必要之調查」，其調查證據之範圍，自應以偵查中
    曾顯現之證據為限。而依同法第260 條，對於不起訴處分已
    確定或緩起訴處分期滿未經撤銷者，得再行起訴之規定，其
    立法理由說明，該條所謂不起訴處分已確定者，包括「聲請
    法院交付審判復經駁回者」之情形在內。是前述「得為必要
    之調查」，其調查證據範圍，更應以偵查中曾顯現之證據為
    限，不得就告訴人新提出之證據再為調查，亦不得蒐集偵查
    卷以外之證據。否則，將與刑事訴訟法第260 條之再行起訴
    規定，混淆不清，亦將使法院兼任檢察官之角色而有回復「
    糾問制度」之虞（臺灣高等法院91年4 月25日刑庭會議法律
    問題研討意見參照）。且法院為交付審判之裁定時，視為案
    件已提起公訴，案件即進入審判程序，是法院裁定交付審判
    之前提，必須偵查卷內所存證據已符合刑事訴訟法第251 條
    第1 項規定「足認被告有犯罪嫌疑」，檢察官應提起公訴之
    情形，即該案件已經跨越起訴門檻，始應為交付審判之裁定
    。倘該案件須另行蒐證偵查，始能判斷應否交付審判者，因
    交付審判審查制度，並無如同再議制度，得為發回原檢察官
    續行偵查之設計，法院仍應依同法第258 條之3 第2 項前段
    規定，以聲請無理由裁定駁回。次按犯罪事實應依證據認定
    之，無證據不得認定犯罪事實，刑事訴訟法第154 條第2 項
    定有明文。又告訴人之告訴，係以使被告受刑事訴追為目的
    ，是其陳述是否與事實相符，仍應調查其他證據以資審認，
    另認定不利於被告之事實，須依積極證據，苟積極證據不足
    為不利於被告事實之認定時，即應為有利於被告之認定，更
    不必有何有利之證據（最高法院52年台上字第1300號及30年
    上字第816 號判例意旨參照）。末按刑法第169 條第1 項誣
    告罪之成立，係以意圖他人受刑事或懲戒處分，而為虛偽之
    告訴、告發、報告者為要件，所謂虛偽係指明知無此事實故
    意捏造而言，若告訴人誤認有此事實或以為有此嫌疑，自不
    得指為虛偽，即難科以本罪；又誣告罪之成立，須其申告內
    容完全出於憑空捏造，若所告尚非全然無因，只因缺乏積極
    證明致被誣告人不受追訴處罰者，尚難遽以誣告論罪（最高
    法院40年臺上字第88號、43年臺上字第251 號判例意旨參照
    ）。
五、經查，被告於82年間，確有將其身份證影本及房屋所有權狀
    交付予告訴人，再由告訴人轉交予證人余丁旺乙情，除據告
    訴人於被告告訴其偽造文書案件偵查中證述明確外（95年度
    偵緝卷第897 號卷第60、64頁參照），亦據證人余丁旺於上
    開案件偵查中證稱告訴人確有將被告之身份證影本、房屋所
    有權狀及印章一併交付予伊等語無訛（同上卷第67頁參照）
    ，並有證人余丁旺於86年9 月23日所書立，內容明確記載告
    訴人確有將被告之房屋所有權狀、身份證影本及印章一併交
    付予證人余丁旺等語之切結書1 紙在卷可據（同上卷第59頁
    參照）。而經檢察官當庭向證人余丁旺提示該紙切結書，證
    人余丁旺亦答以上開切結書確為其所簽名等語（同上卷第60
    頁參照）。故於上開案件偵查中，檢察官業已傳喚證人余丁
    旺出庭作證，並向其確認切結書之真偽，足見聲請人所稱檢
    察官並未傳訊證人余丁旺出庭查明切結書是否確為其所書立
    云云，顯與事實不符，另聲請人稱被告指訴告訴人偽刻印章
    一事，全無根據，純屬杜撰云云，亦非實情，均非可逕予採
    信。又聲請人另稱：切結書或係被告與證人余丁旺串謀圖使
    告訴人受刑事處分而書立云云；然就此聲請人並未提出任何
    證據以實其說，是否可採，已非無疑；另本院遍查全卷亦無
    任何證據足資證明被告與證人余丁旺間有串謀之嫌；況告訴
    人於前揭案件偵查中亦自承認識證人余丁旺，係余丁旺欲成
    立公司而要伊幫忙等語（同上卷第64頁參照），而被告與證
    人余丁旺並無相識，復告訴人亦未曾提及其與證人余丁旺間
    有何仇恨怨隙，衡情證人余丁旺尚無與被告共同串謀以誣陷
    告訴人入罪之動機與必要，足徵聲請人上開所稱，尚屬空言
    指摘，亦無足採。
六、準此，檢察官認定本件被告係因誤認其身分證影本及房屋所
    有權狀遭人冒用，因而提起告訴，其主觀上並無誣告犯意，
    故所涉誣告罪嫌不能證明之理由，已於原不起訴處分書及駁
    回再議處分書中詳細論列說明，且依據卷內資料，並無其他
    積極證據可資證明被告有何誣告犯行，另檢察官為不起訴處
    分之理由，經核亦無何任何違背經驗法則、論理法則或其他
    證據法則之情事，復無聲請人所指摘不利於被告之事證而未
    經檢察機關詳為調查或斟酌等據以交付審判之事由存在。從
    而，本件聲請交付審判意旨仍執前詞，對於原處分加以指摘
    而聲請交付審判，為無理由，應予駁回。
據上論斷，應依刑事訴訟法第258 條之3 第2 項前段，裁定如主
文。
中    華    民    國    95    年      11  月      30  日
                  刑事第四庭  審判長  法  官  郭玫利
                                      法  官  陳明呈
                                      法  官  陳振嘉
本裁定不得抗告。
以上正本證明與原本無異。
中    華    民    國    95    年    11    月    30    日
                                      書記官  顏宗貝


司法院資訊處製作；財團法人民間司法改革基金會備份。
